臺灣臺南地方法院刑事判決　　　　　　　　　　　　　　九十三年度易字第六一號
　　公　訴　人　臺灣臺南地方法院檢察署檢察官
　　被　　　告　乙○○
右列被告因恐嚇取財等案件，經檢察官提起公訴（九十二年度偵緝字第一○七六號）
，本院判決如左：
    主      文
乙○○幫助連續意圖為自己不法之所有，以恐嚇使人將本人之物交付，處有期徒刑肆
月，如易科罰金，以佰元折算壹日。
    事      實
一、乙○○於民國（下同）九十一年三月間某日，基於意圖為他人不法所有之幫助犯
    意，將其所有歸仁郵局局號0000000號、帳號0000000號帳戶之存
    摺及提款卡以新台幣（下同）四千元之代價售予某姓名、年籍不詳之成年男子，
    嗣該男子即基於意圖為自己不法所有之犯意，竊取丁○○所使用車牌號碼ＺＦ－
    四七五八號自小貨車、丙○○所使用車牌號碼Ｂ三－四六七六號自小貨車得手後
    ，基於意圖為自己不法所有之概括犯意，連續以電話要求丁○○、丙○○交付贖
    金，而向渠等恫稱：如不交付贖金，要將車子解體等語，使丁○○、丙○○均心
    生畏懼，而於九十一年五月十七日，分別匯款四萬二千元、二萬六千元入該男子
    所指定乙○○所有之上開帳戶內，再由該男子至提款機領取或轉匯至其他帳戶，
    藉此方式獲取不法利益，而丁○○、丙○○依約匯款後始在該男子告知之地點尋
    獲上開自小貨車，並報警處理而查悉上情。
二、案經臺南縣警察局善化分局報告臺灣臺南地方法院檢察署檢察官偵查起訴。
    理      由
一、訊據被告乙○○固坦承有於九十一年三月中旬將其所有之郵局存摺一本及提款卡
    一張交給姓名、年籍不詳之成年男子，惟矢口否認有何幫助恐嚇取財之犯行，辯
    稱：我不是販賣存摺，只是將存摺作為抵押云云。然查：
（一）、酌以被告乙○○向郵局申請之帳號0000000號即被害人丁○○、丙○○遭恐嚇取財轉帳之帳號，復據被害人丙○○於警訊中證稱：「我所失竊的
        Ｂ三－四六七六號自小客貨車失竊報警後，於十七日中午十二時三十分許有
        一男子打我的行動電話0000000000稱我所失竊的車子還要不要，
        如果要車子就匯三萬元過去局號0000000、帳號0000000、受
        款人乙○○，我那時問該男子目前車子在何處，該男子稱該車子目前在櫃內
        ，如果你還要，我就將你的車子放在近一點，隨即我與該男子討價，以二萬
        六千元成交匯款，該男子收到後告訴我車子在怡安路，我再去找回的」等語
        明確（見臺南縣警察局善化分局九十一年五月十七日警詢筆錄），被害人丁○○則證稱：「於十七日約十時（該男子）打我0000000000行動
        電話，有一男子自稱委託公司，問我是否有車輛失竊，要我匯款十二萬元至
        乙○○帳戶內，局號0000000、帳號0000000，其間經討價後
        ，在歹徒第三通電話（約十時三十五分打來）叫我匯款四萬二千元至上述帳
        號內，我於十時五十一分到安定郵局如數匯款後，約十一時二十分接到歹徒
        電話告知該ＺＦ－四七五八號車停於台南市○○路，我再配合警方於十二時
        三十分在台南市○○路一一五巷五九號尋獲該車」等語綦詳（見臺南縣警察
        局善化分局九十一年五月十七日警詢筆錄），並有郵政國內匯款執據、臺南
        縣警察局善化分局受理竊車勒索案通報單各二紙可資佐證，從而，依被害人
        前開互核一致之證詞以觀，足證被害人丙○○、丁○○確有受到姓名、年籍
        不詳之成年男子恐嚇，始分別於前開時、地將二萬六千元、四萬二千元匯入
        被告提供之郵局局號0000000、帳號0000000號之帳戶內無訛
        ，益徵本案確有恐嚇取財正犯之人存在，殆無疑義。
（二）、另參以被告於偵訊及本院審理時供稱：「（有無將局號○○三一○九、○四
        五二四四號的存摺交給別人使用？）我是看報紙的廣告，向姓名、年籍不詳
        的男子借錢，該名男子叫我先押存摺，等我還錢之後再還我存摺」，「（有
        無與上開姓名、年籍不詳之男子見面？）有，我是在九十一年三月中旬跟他
        見面的，他拿給我四千元，我給他存摺及提款卡一張，並且給他提款卡的密
        碼，他說我還錢匯進去的時候他會去領出來，之後再還我存摺」等語明確（
        見本院九十三年四月二日訊問筆錄、九十三年五月十二日審理筆錄、臺灣臺
        南地方法院檢察署九十二年度偵緝字第一○七六號偵查卷第十七頁、第二十
        六頁），並有郵政儲金匯業局九十一年十月七日管九一字第五○六一○○○
        七八號函及所附客戶歷史交易清單及被告之基本資料在卷可考，足證被告確
        有將局號○○三一○九、○四五二四四號的存摺交給姓名、年籍不詳之男子
        使用，客觀上有幫助之行為，殆無疑義。按於金融機構開設帳戶，請領存摺
        及金融卡一事，係針對個人身分之社會信用而予以資金流通，具有強烈之屬
        人性，而金融帳戶為個人理財之工具，申請開設金融帳戶並無任何特殊之限
        制，一般民眾皆以存入最低開戶金額之申請之，一人得在不同之金融機構申
        請數個存款帳戶使用，此屬眾所週知之事，依一般人之社會經驗，若遇陌生
        人不以自己名義開戶使用，反而蒐集他人之金融帳戶供己使用，於該等帳戶
        是否係供合法使用豈有不起疑之理？矧被告竟以提供其所有之帳戶予姓名、
        年籍不詳之人使用，即可借得四千元之不當利益，並將該帳戶之存摺及提款
        卡交給該人，足見被告提供上開帳戶之存摺及金融卡予姓名、年籍不詳之成
        年男子使用，確已預見該姓名、年籍不詳之成年男子係將其所提供之帳戶用
        於掩飾或隱匿其因恐嚇他人而匯入之款項，而不違其本意，至為明灼，是以
        被告有幫助該姓名、年籍不詳之人利用其所提供之上開帳戶犯罪之不確定故
        意，要屬無訛。
（三）、再者，苟被告上開所稱交付存摺、提款卡係為抵押乙節屬實，衡諸一般經驗
        法則，被告應會盡速清償借款，以取回自己所有之存摺、提款卡，矧被告不
        惟未曾將欠款存入該帳戶內以清償借款，於無法聯絡地下錢莊之人員後，亦
        未將該帳戶掛失止付，顯見被告於交付存摺、提款卡時，已無再行取回帳戶
        使用權之意思，實與出賣帳戶無異，至為灼然。且衡諸社會常情，地下錢莊
        將金錢貸予借款人時，均會要求借款人簽立本票並提供身分證或其他證件以
        供追討，亦會定期通知借款人繳交利息，但被告於九十一年三月間借款至今
        尚未清償分文，該地下錢莊之人亦未向其催討，益證被告乙○○所辯：向地
        下錢莊借錢，用存摺及提款卡做為抵押乙節，委無可採至明。雖被告另提出
        本票存根一紙以證明確係向地下錢莊借錢始交付存摺、提款卡，然查：被告
        既未曾受地下錢莊催討款項，亦已忘記地下錢莊之電話而無法與地下錢莊之
        人聯絡，何以仍然妥善保存該張本票存根？準此諸節以觀，被告於警詢及第
        一次偵訊時均未提出該存根以供查證，而遲至九十二年十一月十二日始行提
        出，是該本票存根是否為其借款當時所書寫，即非無疑；況衡以該張本票存
        根除記載被告之帳戶及金額外，並無記載其他事項，亦不足以做為被告向地
        下錢莊借款之佐證，要屬灼然，益徵被告乙○○開設0000000號帳戶
        ，係為幫助該姓名、年籍不詳之成年男子作為恐嚇取財之匯款使用，並使該
        男子更易於遂行恐嚇取財之犯行，至為顯明。
（四）、綜上各情相互參酌，被告提供帳戶予該人使用，既可預見該正犯係為掩飾或
        隱匿因恐嚇行為所得財物之用，且被害人丙○○、丁○○確因受恐嚇而匯寄
        款項至被告乙○○前揭帳戶內，已如前述，是被告顯有幫助姓名、年籍不詳
        之成年男子恐嚇取財之不確定故意存在，至為灼然。故被告坦認不諱之部分
        ，經核與事實相符，堪可採信，惟矢口否認部分，顯係飾卸之詞，難信為真
        ，本案事證明確，被告之犯行洵堪認定。
二、按在犯罪者實施犯罪行為前有所參與，其參與者之行為究竟認為從犯之行為，抑
    應認為共同正犯之行為，應視左列情形而定：一、他人已決意犯罪，如以犯罪意
    思助成其犯罪之實現者，或與以物質上之助力，或與以精神上之助力，皆為從犯
    ，他人犯罪雖已決意，若以犯罪意思促成其犯罪之實現，如就犯罪實行之方法犯
    罪實施之順序而有所表示，應認為共同正犯，不能認為從犯，蓋在如斯情形之下
    ，其表示之意見已構成犯罪者實施犯罪行為之內容，不啻加工於犯罪之實現也。
    二、上述之「助成」及「促成」情形，應以程度之高低（程度高為正犯，程度低
    為從犯）及其行為是否構成實施犯罪行為之內容為標準。且最高法院民刑事庭會
    議亦認區別正犯及從犯之標準如為：（一）以自己犯罪之意思而參與犯罪構成要
    件之行為者為正犯。（二）以幫助他人犯罪之意思而參與犯罪構成要件之行為者
    為正犯。（三）以幫助他人犯罪之意思而參與，其所參與之行為，為犯罪構成要
    件以外之行為者，為從犯。（四）以自己犯罪之意思而參與，其所參與之行為，
    為犯罪構成要件以外之行為者，為正犯。被告乙○○幫助姓名、年籍不詳之成年
    男子為恐嚇取財之犯行，其所參與之行為，為犯罪構成要件以外之行為，核其所
    為，係犯刑法第三百四十六條第一項之恐嚇取財罪之從犯。被告係基於幫助犯意
    為之，為幫助犯，應依刑法第三十條第二項，按正犯之刑減輕之。又該姓名、年
    籍不詳之人，連續向證人丙○○、丁○○為恐嚇取財之行為，為連續犯，被告乙○○本於幫助犯之地位，幫助該姓名、年籍不詳之人連續恐嚇取財，為幫助連續
    犯。爰審酌被告之素行，犯罪之動機、目的係為不法利益、手段，不思正途賺取
    錢財，竟因貪圖私利而提供帳戶幫助他人恐嚇取財，既助長他人犯罪，增加政府
    查緝困難，危害財產安全、社會穩定及犯罪後態度等一切情狀，量處如主文所示
    之刑，並諭知如易科罰金以三百元折算一日之標準，以資懲儆。
據上論斷，應依刑事訴訟法第二百九十九條第一項前段、刑法第三十條第二項、第五
十六條、第三百四十六條第一項、第四十一條第一項前段，罰金罰鍰提高標準條例第
一條前段、第二條，判決如主文。
本案經檢察官甲○○到庭執行職務
中      華      民      國    九十三    年      五      月    二十六    日
                                  臺灣臺南地方法院刑事第六庭
                                        審判長法  官  黃光進
                                              法  官  周紹武
                                              法  官  黃翰義
右正本證明與原本無異。
如不服本判決，應於判決送達後十日內，向本院提出上訴狀。
                                              書記官  林憶梅
中      華      民      國    九十三    年      五      月    二十六    日
附錄本案論罪科刑法條全文：
中華民國刑法第三百四十六條(恐嚇取財罪)
意圖為自己或第三人不法之所有，以恐嚇使人將本人或第三人之物交付者，處六月以
上五年以下有期徒刑，得併科一千元以下罰金。
以前項方法得財產上不法之利益或使第三人得之者，亦同。
前二項之未遂犯罰之。
